【裁判字號】    90,台上,6086
【裁判日期】    901004
【裁判案由】    違反麻醉藥品管理條例
【裁判全文】
最高法院刑事判決                                九十年度台上字第六○八六號
    上  訴  人  甲  ○  ○
              (原名柯明寬)
右上訴人因違反麻醉藥品管理條例案件，不服台灣高等法院台南分院中華民國八十八
年八月九日第二審判決（八十八年度上訴字第九一四號，起訴案號：台灣雲林地方法
院檢察署八十七年度偵字第一八五二號），提起上訴，本院判決如左：
    主  文
原判決撤銷，發回台灣高等法院台南分院。
    理  由
本件原判決認定上訴人甲○○（原名柯明寬）於民國八十五年十一月四日下午七時三
十分許，在雲林縣斗六市○○路一八九巷四一之二號星辰汽車旅館九○六室，與謝錦
定、徐章福約定，以每公克新台幣（下同）一千元之價格，將化學合成麻醉藥品安非
他命非法販賣與謝錦定、徐章福二人，旋由謝錦定出資二千元，徐章福出資二萬元，
計二萬二千元後，由徐章福將款項交與上訴人以購買安非他命二十二公克。嗣上訴人
於當晚八時許，攜帶安非他命十四點八公克（驗餘淨重十三點二○公克）至上開汽車
旅館九○六室交與謝錦定、徐章福二人，因交付之安非他命數量與約定不符，上訴人
即外出籌足數量，並囑謝錦定、徐章福留在該汽車旅館等候，不久適有謝信吉（涉嫌
販賣安非他命罪嫌部分，已判決無罪確定）於當日晚十一時許，攜帶其自行吸用之安
非他命○‧九公克前來該汽車旅館九○六室找上訴人，為警於同晚十一時十分許，在
上開汽車旅館九○六室查獲，得悉上情，並扣得安非他命十四點八公克（驗餘淨重十
三點二○公克），及上訴人所有之磅秤一個等情。因而維持第一審論處上訴人非法販
賣化學合成麻醉藥品罪刑之判決，駁回上訴人在第二審之上訴，固非無見。
惟查：(一)、共同被告不利於己之陳述，固得採為其他共同被告犯罪之證據，惟此項不
利之陳述，須無瑕疵可指，而就其他方面調查，又與事實相符，始得採為其他共同被
告犯罪事實之認定。又審理事實之法院，對於案內一切與罪名之成否、論罪科刑有關
之證據，除認為不必要者外，均應詳為調查，然後基於調查所得之心證以為判斷之基
礎；故證據雖已調查，若尚有其他必要部分並未調查，即與證據未經調查無異，率予
判決，即難謂無刑事訴訟法第三百七十九條第十款所稱應於審判期日調查之證據而未
予調查之違法。上訴人自始否認有非法販賣安非他命給謝錦定、徐章福二人情事，原
判決係以謝錦定、徐章福及謝信吉之供詞，資為論斷上訴人有非法販賣安非他命之證
據。然據徐章福於警訊供稱「八十五年十一月四日下午八時至九時之間，有綽號『阿
寬』男子（指上訴人）到星辰汽車旅館九○六室找我及謝錦定，說謝信吉有安非他命
，問我要不要買，我就拿二萬二千元給他，『阿寬』離去後，當晚十一時左右，謝信
吉及章喬棟前來九○六房間，謝信吉拿十四‧八公克安非他命給我，完成交易」（見
偵查卷第十五頁）；嗣於第一審八十六年度訴字第三十四號謝錦定等違反麻醉藥品管
理條例案，審理時則稱「當日下午四時許前往汽車旅館，路上遇見柯明寬，因謝錦定
與『柯仔』（柯明寬）認識，『柯仔』亦跟著進去汽車旅館，『柯仔』向謝錦定借錢
，而謝錦定向我拿錢去借給『柯仔』，我怕借後不還，就說以二萬二千元向『柯仔』
買安非他命，『柯仔』就外出拿安非他命，下午六時許，『柯仔』又進汽車旅館將錢
拿走，當時約定二萬二千元買二十二公克，我出二萬元，謝錦定出二千元，『柯仔』
於當晚七、八時即帶十四‧八公克安非他命過來，但重量不足，『柯仔』說要叫人補
送過來……電子秤與安非他命是『柯仔』（指上訴人）帶去的」等語（見偵查卷第四
十四頁正反面、第四十八頁影印筆錄）。又謝錦定於警訊供稱「我與徐章福該日下午
住進該汽車旅館後，就利用吸食器與打火機加熱後共同吸食安非他命，因量不多，一
下就沒了，我就打電話聯絡柯明寬（上訴人）幫我們找『藥頭』（指賣主），當晚約
七時三十分左右，柯明寬有到九○六房來向我們收二萬二千元，錢是由徐章福交付的
，同晚約十一時左右，章喬棟與謝信吉就送安非他命來了」（見偵查卷第十三頁）；
嗣於第一審八十六年度訴字第三十四號謝錦定等違反麻醉藥品管理條例案，審理時供
稱「當晚是徐章福找我去旅館的，是徐章福提議的，我出二千元，其他都是徐章福出
的，那天在斗六郵局碰到柯明寬，在汽車旅館是他（徐章福）打電話給柯明寬的，是
柯明寬來收錢的」（見偵查卷第四十一頁影印筆錄）。另謝信吉於檢察官偵查中供稱
「警察查扣之安非他命○‧九公克是我的，我到星辰汽車旅館九○六室是要拿給『阿
寬』（指上訴人）的，是『阿寬』打電話通知我說他在那裏」（見偵查卷第三十四頁
反面、第二十三頁）；嗣於第一審八十六年度訴字第三十四號謝錦定等違反麻醉藥品
管理條例案，審理時則供稱「我吃完晚餐後，在路上碰到柯明寬，我問他可否買到安
非他命，並留電話給他，後來柯明寬打電話給我說，在汽車旅館那邊，有賣安非他命
，我才去該旅館」（見偵查卷第四十九頁影印筆錄）。由上述之供詞，據徐章福於警
訊或稱上訴人主動至星辰汽車旅館九○六室找伊及謝錦定，說謝信吉有安非他命，問
要不要買，徐章福即拿二萬二千元給上訴人等語；或稱路上遇見上訴人，因謝錦定與
上訴人認識，上訴人就跟著渠等至汽車旅館，上訴人向謝錦定借錢（由謝錦定與伊合
資借與上訴人），而伊因怕借後不還，就說以二萬二千元向上訴人買安非他命，上訴
人就外出拿安非他命來，並將錢拿走等語。而謝錦定於警訊則稱係伊與徐章福共同吸
食安非他命，因量不多，吸完後，由謝錦定打電話聯絡上訴人幫渠等二人找『藥頭』
（賣主），當晚約七時三十分左右，上訴人有到九○六房來向渠等收二萬二千元，由
徐章福交付等語。究竟上訴人是主動至該汽車旅館推銷販賣安非他命？或上訴人在路
上遇見謝錦定與徐章福，而三人一起進至汽車旅館？或由謝錦定打電話給上訴人，請
上訴人幫忙找賣主？二人所述不符，此其一。上訴人與謝錦定、徐章福二人約定販賣
安非他命究竟於當晚之何時刻，於當日下午八時至九時？或當日下午六時之前？或當
日下午七時三十分許？徐章福前後所述不一，且與謝錦定所供相異，此其二。又是否
上訴人因向謝錦定借錢（由謝錦定與徐章福合資二萬二千元，借與上訴人），再約定
由上訴人賣二十二公克之安非他命給謝錦定與徐章福，作為折抵二萬二千元之借款？
或與借款無關，此其三。究竟是由謝信吉拿十四‧八公克安非他命至該汽車旅館給徐
章福？或由上訴人帶安非他命前來交付？此其四。原審未就上述疑點，詳為調查，釐
清真相，率憑上開互不相符之供詞，遽行判決，不僅採證違誤，亦有應於審判期日調
查之證據而未予調查之違法。(二)、上訴人否認查扣之電子磅秤，是渠所有。徐章福雖
稱「電子秤與安非他命是『柯仔』（指上訴人）帶去的」（見偵查卷第四十八頁影印
筆錄）。但謝錦定則供稱「扣案之安非他命一大包、一小包，是姓『柯』（指上訴人
）的朋友帶來的……電子磅秤、吸食器是徐章福所有外，其他東西是謝信吉的」（見
偵查卷第二十六頁影印筆錄）。則查扣之電子磅秤，是否確為上訴人所有，仍非無疑
，原判決認該磅秤為上訴人所有，並予以沒收，卻未說明所憑之證據及其認定之理由
，亦有判決理由不備之違法。上訴意旨指摘原判決不當，非無理由，應認原判決有撤
銷發回更審之原因。
據上論結，應依刑事訴訟法第三百九十七條、第四百零一條，判決如主文。
中      華      民      國     九十     年      十      月      四      日
                              最高法院刑事第十庭
                                  審判長法官  陳  正  庸
                                        法官  韓  金  秀
                                        法官  吳  信  銘
                                        法官  徐  文  亮
                                        法官  張  春  福
      右正本證明與原本無異
                                              書  記  官
中      華      民      國     九十     年      十      月     十一     日


司法院資訊處製作；財團法人民間司法改革基金會備份。
